【裁判字號】    97,交易,93
【裁判日期】    970331
【裁判案由】    過失傷害
【裁判全文】
臺灣臺北地方法院刑事判決              97年度交易字第93號
公  訴  人  臺灣臺北地方法院檢察署檢察官
被      告  乙○○
上列被告因過失傷害案件，經檢察官聲請簡易判決處刑（96年度
調偵字第857 號），本院認不宜逕以簡易判決處刑，而改依通常
程序審理，判決如下：
    主  文
乙○○因過失傷害人，處有期徒刑肆月，如易科罰金，以新臺幣
壹仟元折算壹日；減為有期徒刑貳月，如易科罰金，以新臺幣壹
仟元折算壹日。
    事  實
一、乙○○於民國95年10月27日上午8 時45分許，騎乘車牌號碼
    CSC-830 號重型機車，在臺北市○○區○○路1 段與指南路
    口，經行人步道沿西向東方向擬右轉往南進入指南路，應注
    意道路上來往車輛，依當時天候雨、日間自然光線、市區○
    ○道路、濕潤、無缺陷、無障礙物、視距良好，並無不能注
    意之情況，竟疏未注意而貿然駛入道路，適有甲○○駕駛車
    牌號碼FLP-077 號重型機車沿木新橋東往西方向內側車道下
    橋後駛向木新路東往西方向外側車道，見乙○○貿然駛出而
    閃避不及，甲○○車頭因而撞及乙○○左後車尾，致甲○○
    人車倒地，受有左側遠端橈骨骨折、左側脛股骨折之傷害。
二、案經被害人甲○○訴由臺北市政府警察局文山第一分局移請
    臺灣臺北地方法院檢察署檢察官聲請簡易判決處刑，本院認
    不宜逕以簡易判決處刑，而改依通常程序審理。
    理  由
一、證據能力之判斷：
  (一)被告乙○○除認告訴人甲○○陳述不實，分析研判表、交通
    事故鑑定委員會鑑定意見均無證據能力外，對於下列其他各
    項證據方法，均未爭執其證據能力，並同意作為證據（見本
    院卷第13頁），本院審酌其作成時之情況，認為並無不適當
    之情事，均得作為證據，合先敘明。
  (二)查按被告以外之人於檢察事務官、司法警察官或司法警察調
    查中所為之陳述，與審判中不符時，其先前之陳述具有較可
    信之特別情況，且為證明犯罪事實存否所必要者，得為證據
    ，刑事訴訟法第159 條之2 亦有明文。經查，告訴人於本院
    審理中具結證述之內容，與其前於警詢中所言大致相符，況
    縱有不符之處，因告訴人於警詢時之陳述，係甫案發後所述
    ，距案發時間較短，且經警員初次詢問，尚無時間思考如何
    匿、飾、增、減，動機較為純正，相較於證人郭家宏於本院
    中之陳述，具較可信之特別情況，且為證明被告犯罪事實存
    在所必要，應認其具有證據能力。
  (三)再按被告以外之人於偵查中向檢察官所為之陳述，除顯有不
    可信之情況者外，得為證據，刑事訴訟法第159 條之1 第2
    項亦有明文。經查，告訴人於96年7 月20日經檢察官偵訊時
    ，已於供前具結（見96年度偵字第13364 號卷第4 至7 頁）
    ，且核與告訴人於本院審理中證述情節相同，自無顯不可信
    之情況，應具證據能力。
  (四)又臺北市車輛行車事故鑑定委員會96年8 月29日北鑑審字第
    09630295400 號函檢附鑑定意見書（見96年度調偵字第857
    號卷第5 至8 頁），按審判長、受命法官或檢察官於必要時
    ，得使鑑定人於法院外為鑑定；且鑑定之經過及其結果，應
    命鑑定人以言詞或書面報告，刑事訴訟法第203 條第1 項、
    第206 條第1 項分別定有明文。是鑑定報告書之內容應包括
    鑑定經過及其結果，應一併載明鑑定報告書中，始符法定記
    載要件而具備證據資格；惟鑑定機關未必知悉此項製作鑑定
    報告書之程式規定，若鑑定報告書僅簡略記載鑑定結果，而
    未載明其鑑定經過，此種欠缺法定記載要件之鑑定報告並非
    不可補正，應先命受囑託機關補正，必要時並得通知受囑託
    機關實施鑑定之人以言詞報告或說明，使之完足，不得逕以
    其欠缺法定記載要件，即謂無證據能力，最高法院著有94年
    度臺上字第6881號判決要旨可參。基此，臺北市車輛行車事
    故鑑定委員會既經臺灣臺北地方法院檢察署檢察官囑託鑑定
    本案車禍肇事原因，且於鑑定意見書中詳細記載肇事分析、
    佐證資料及鑑定意見，核與前揭法條規定及最高法院判決意
    旨並無不合，應有證據能力。至臺北市政府警察局交通警察
    大隊道路交通事故初步分析研判表（96年度他字第4399號卷
    第10頁），乃交通大隊員警接獲報案到場勘查、蒐集證據後
    ，依其職務經驗所記載之個人意見，僅能供本院參考，而不
    具積極證明被告犯罪事實之證據能力。
二、訊據被告固不否認於上開時、地與告訴人相撞造成告訴人受
    傷之事實，惟矢口否認伊有何過失，辯稱：伊停在路邊30秒
    ，見其方向燈號轉為綠燈始前行，係告訴人撞及伊機車左後
    車尾，是告訴人有過失云云（見本院卷第19頁反面、第21頁
    ）。惟查：
  (一)被告既不否認於上開時、地與告訴人機車碰撞，且告訴人因
    此人車倒地，隨即送往臺北市立萬芳醫院急診，經醫師診斷
    結果，告訴人受有左側遠端橈骨骨折、左側脛股骨折之傷害
    ，同日住院，翌日即95年10月28日接受左腿石膏固定，左手
    骨折復位骨針內固定手術及石膏固定，於95年10月29日出院
    ，自95年11月4 日起至96年1 月9 日止至骨科門診治療共6
    次等事實，復有臺北市立萬芳醫院96年7 月24日開立之診斷
    證明書1 份附卷可參（見96年度調偵字第857 號卷第3 頁）
    ，堪認告訴人之受傷結果起因於該次車禍甚明。
  (二)關於2 車碰撞之肇事經過：
  (1)據告訴人於本院審理中具結證稱：「我過綠燈，過了交岔路
    口，右手邊有1 台車子衝出來，我撞到那台車子的左後方」
    、「（問：你撞到的地點是靠近路口哪裡？）在斑馬線上，
    我是在外側車道」、「（問：你當時有沒有煞車？）當時我
    有按下去但是來不及」、「被告是突然闖出來，我根本來不
    及反應」、「（問：當時被告的方向是紅燈嗎？）是」等情
    綦詳（見本院卷第17頁反面至第18頁反面），核與其於警詢
    時陳述及偵訊中具結證述：「突然有1 名男子騎乘1 部機車
    從木新路人行道逆向行駛往指南路方向，我因閃避不急撞及
    該機車左後車尾，後來我人車倒地受傷」（見96年度他字第
    4399號卷第8 頁反面）、「我綠燈時過去，突然有台摩托車
    從人行道出來，我煞車不及就撞上了。我撞到對方左後方。
    對方是紅燈」等語（見96年度偵字第13364 號卷第5 頁），
    內容均屬一致，堪以採信。依此，告訴人綠燈前行，而被告
    方向乃紅燈，被告係不依號誌指示貿然衝入道路。且當時被
    告與告訴人機車碰撞位置在木新路東往西方向外側車道、路
    邊停車格附近，亦經告訴人標示在臺北市政府警察局文山第
    一分局交通分隊製作之交通事故現場圖上（見96年度他字第
    4399號卷第14頁），並為被告所不爭（見本院卷第12頁反面
    ），此核與告訴人指訴：被告突然自路邊衝出之情節相符。
    而觀察被告機車後車尾檔泥板斷裂，告訴人機車左側車殼多
    處刮痕等事實，則有交通分隊製作之補充資料表、2 車車損
    照片共4 張附卷可稽（見96年度他字第4399號卷第15頁、第
    11至12頁）。綜上，足堪認定被告不依紅燈號誌之指示，貿
    然騎車自路邊衝入道路，致告訴人閃避不及而肇事。
  (2)被告雖辯稱：是告訴人朝伊撞過來云云，又於本院審理中辯
    稱：伊方向是綠燈云云（見本院卷第20頁反面）。惟觀諸被
    告於事發後、警詢時陳稱：「我在木新路上坐在未發動CSC-
    830 號重機車上等紅燈，當時我發現甲○○騎乘FLP-077 號
    重機車往我機車方向撞來，我就馬上發動機車從木新路往指
    南路方向行駛」云云（見96年度他字第4399號卷第6 頁反面
    ），是被告亦承認伊當時在停等紅燈，且伊所以前駛係因「
    告訴人往伊方向撞來」，而非被告方向燈號轉換為綠燈；再
    依被告於偵訊中供稱：「我停在事故交叉路口、車道上，我
    都沒有動，我看到告訴人往我這邊撞，我往前推，對方就撞
    到我後面而跌倒。我是因為告訴人快撞到我而往前推，我不
    是要闖紅燈」、「我並沒有闖紅燈，我停在那邊沒動」云云
    （見96年度偵字第13364 號卷第5 頁），是被告於偵查中亦
    未爭執伊方向號誌已轉為綠燈。復核被告於警詢時稱：伊發
    動機車行駛云云（見96年度他字第4399號卷第6 頁反面），
    於偵訊中又改稱：「我是看到對方，才往前，但我沒有發動
    」云云（見96年度偵字第1336 4號卷第5 頁），顯見被告就
    有無發動機車一節，前後供述不一，顯係避重就輕。況被告
    一再辯稱：因告訴人快撞到伊故伊車往前推云云，衡情被告
    既在路邊停等紅燈，倘告訴人朝伊撞過來，被告大可將機車
    後退至路面人行道上，何以被告竟選擇前駛至道路中央？殊
    與常情有違，難以採信。從而，被告上開所辯，均係卸責之
    詞，委無可取。
  (三)按駕駛人駕駛汽車，應遵守道路交通標誌、標線、號誌之指
    示，並服從交通指揮人員之指揮，道路交通安全規則第90條
    定有明文。故被告騎乘機車進入道路時，應注意其方向燈號
    為紅燈，不得行駛；再查當時天候雨、日間自然光線、市區
    ○○道路、濕潤、無缺陷、無障礙物、視距良好等情，亦有
    交通分隊製作之道路交通事故調查報告表、現場照片2 張在
    卷足憑（見96年度他字第4399號卷第18至19頁、第12頁反面
    ），並無不能注意之情事；從而，被告有應注意遵守交通號
    誌而疏未注意之過失，至為明確。此由臺北市政府警察局交
    通警察大隊道路交通事故初步分析研判表、臺北市車輛行車
    事故鑑定委員會96年8 月29日北鑑審字第09630295400 號函
    檢附鑑定意見書（見96年度他字第4399號卷第10頁、96 年
    度調偵字第857 號卷第5 至8 頁），均同此結論，可供參考
    。
  (四)綜上，本案事證明確，被告騎車駛入道路時，有應注意、能
    注意而未注意交通號誌之過失，造成告訴人受傷之犯行，洵
    堪認定，應予依法論罪科刑。
三、論罪科刑之依據：
  (一)核被告所為，係犯刑法第284 條第1 項前段過失傷害罪。爰
    審酌：(1)被告因騎車疏失造成告訴人受有左側遠端橈骨骨折
    、左側脛股骨折等傷害，且核告訴人提出之門診費用明細表
    、病歷摘要內容、掛號費收據、醫療費用收據附卷足考（見
    本院卷第23至36頁），告訴人損害非輕；(2)被告僅願意賠償
    告訴人精神上損害新臺幣2 萬元，其餘醫療費用推由保險給
    付（見本院卷第16至17頁），是被告毫無賠償告訴人之誠意
    ；(3)且被告犯罪後矢口否認犯行，飾詞狡辯，均如前述，庭
    訊態度不佳等一切情狀，量處有期徒刑4 月，並依刑法第41
    條第1 項前段規定，諭知易科罰金及銀元折算新臺幣之標準
    。
  (二)再查中華民國96年罪犯減刑條例於95年7 月4 日公布，於96
    年7 月16日施行。按犯罪在中華民國96年4 月24日以前者，
    除中華民國96年罪犯減刑條例另有規定外，依下列規定減刑
    ：……有期徒刑、拘役或罰金，減其刑期或金額2 分之1 ；
    犯最重本刑為5 年以下有期徒刑之刑之罪，依本條例規定減
    為6 月以下有期徒刑、拘役者，應於減刑裁判時，併諭知易
    科罰金折算之標準；又依本條例應減刑之罪，未經判決確定
    者，於裁判時，減其宣告刑，並應於判決主文同時諭知其宣
    告刑及減得之刑，中華民國96年罪犯減刑條例第2 條第1 項
    第3 款、第9 條、第7 條第1 項、第2 項分別定有明文。查
    被告係於95年10月27日犯本件過失傷害犯行，迄未判決確定
    ，爰依上開條例規定，就被告本件所犯之罪，併予宣告減為
    有期徒刑2 月，併諭知易科罰金之折算標準。
據上論斷，應依刑事訴訟法第284 條之1 、第299 第1 項前段，
刑法第284 條第1 項前段、第41條第1 項前段，刑法施行法第1
條之1 ，中華民國96年罪犯減刑條例第2 條第1 項第3 款、第9
條、第7 條第1 項、第2 項，判決如主文。
本案經檢察官永欽到庭執行職務。
中    華    民    國    97    年    3     月    31    日
                  刑事第六庭  法  官  林晏如
上正本與原本無異。
如不服本判決，應於判決送達後10日內向本院提出上訴狀（應抄
附繕本）。告訴人或被害人如對於本判決不服者，應具備理由請
求檢察官上訴，其上訴期間之計算係以檢察官收受判決正本之日
期為準。
                              書記官  楊盈茹
中    華    民    國    97    年    3     月    31    日
附錄本案論罪科刑法條全文：
中華民國刑法第284條
因過失傷害人者，處 6 月以下有期徒刑、拘役或 5 百元以下罰
金，致重傷者，處1 年以下有期徒刑、拘役或5 百元以下罰金。
從事業務之人，因業務上之過失傷害人者，處 1 年以下有期徒刑
、拘役或1 千元以下罰金，致重傷者，處 3 年以下有期徒刑、
拘役或2 千元以下罰金。


司法院資訊處製作；財團法人民間司法改革基金會備份。
